臺灣基隆地方法院刑事判決　　　　　　　 96年度訴字第431號
公　訴　人　臺灣基隆地方法院檢察署檢察官
被　　　告　甲○○
　　　　　　　　　　（另案在臺灣基隆監獄執行中）
上列被告因違反毒品危害防制條例案件，經檢察官提起公訴（96
年度毒偵字第1117、1118、1119、1120、1121號），被告並為有
罪陳述，本院合議庭乃裁定由受命法官獨任以簡式審判程序進行
審理，並判決如下：
    主  文
甲○○施用第一級毒品，累犯，處有期徒刑拾月。扣案之第一級
毒品海洛因拾柒包，驗餘後淨重合計貳點柒貳公克，併同無從與
之完全析離之分裝袋拾柒只，均沒收銷燬之；注射針筒支，均
沒收之。
    事  實
一、甲○○前因初犯施用毒品案件，經觀察、勒戒後，認無繼續
    施用毒品之傾向，於民國89年1 月25日經釋放出所，並由臺
    灣基隆地方法院檢察署檢察官於89年1 月26日，以88年度毒
    偵字第1035號、89年度毒偵字第141 號為不起訴處分確定；
    乃又二犯施用毒品案件（施用第一級毒品），經觀察、勒戒
    後，認有繼續施用毒品之傾向，經法院裁定強制戒治（已戒
    治期滿，於92年9 月21日經釋放出所），並由臺灣基隆地方
    法院檢察署檢察官提起公訴，經本院於91年4 月3 日，以91
    年度訴字第86號判決有期徒刑七月確定，92年9 月21日發監
    執行、93年4 月20日執行完畢；再三犯施用毒品案件（施用
    第一級毒品），由臺灣基隆地方法院檢察署檢察官提起公訴
    ，經本院於94年2 月16日，以93年度訴字第695 號判決有期
    徒刑十月確定，94年3 月22日發監執行、94年11月2 日執行
    完畢；復四犯施用毒品案件（施用第一級毒品），由臺灣基
    隆地方法院檢察署檢察官提起公訴，經臺灣高等法院於95年
    12月28日，以95年度上訴字第3890號判決有期徒刑一年二月
    確定（施用第一級毒品；施用時間：自95年3 月28日起，至
    95年5 月18日止。現正執行中，此部分尚不構成累犯）；繼
    而五犯施用毒品案件（施用第二級毒品；施用時間：95年4
    月3 日），由臺灣基隆地方法院檢察署檢察官提起公訴，經
    本院於96年1 月31日，以95年度易字第217 號判決有期徒刑
    三月確定（現正執行中，此部分亦不構成累犯）；再六犯施
    用毒品案件，由臺灣基隆地方法院檢察署檢察官提起公訴，
    經本院於96年4 月30日，以96年度訴字第167 號判決有期徒
    刑八月確定（施用第一級毒品；施用時間：自95年7 月10日
    起，至95年7 月13日止。現正執行中，此部分仍不構成累犯
    ）。
二、緣甲○○曾因另案而於95年7 月13日經執行羈押，俟95年8
    月23日始因撤銷羈押而經釋放出所。乃甲○○於六犯施用毒
    品案件暨撤銷羈押而經釋放出所以後，猶不思戒除毒癮，並
    重新萌生反覆持續施用第一級毒品海洛因之犯意，自95年10
    月18日上午11時起，至96年2 月7 日上午11時止，或在基隆
    市○○路303 巷13號4 樓之國都旅社，或在基隆市○○路11
    巷5 號之康樂旅社，或在位處基隆市警察局第一分局對面之
    金華飯店，將稀釋後之海洛因置入注射針筒再持以施打血管
    ，藉以施用第一級毒品海洛因，平均1 日3、4次。嗣為警於
    下列時地先、後查獲暨查扣如下列所示之物，且前後5 次採
    其尿液送驗結果，亦均呈嗎啡（海洛因代謝後之尿液檢出成
    份）陽性反應：
  1.95年10月18日晚間9 時40分，在基隆市○○路82號3 樓之范
    峰賓（檢察官另案偵辦）住處搜索查獲；
  2.96年1 月10日上午10時，在基隆市○○路303 巷13號4 樓之
    國都旅社310 室前盤查查獲，並扣得甲○○所有第一級毒品
    海洛因6 包（驗餘後淨重合計0.72公克）、注射針筒2 支；
  3.96年1 月22日晚間7 時30分，在基隆市○○路11巷5 號康樂
    旅社230 室臨檢查獲，並扣得甲○○所有之第一級毒品海洛
    因4 包（驗餘後淨重合計0.51公克）、注射針筒1 支；
  4.96年2 月3 日下午2 時40分，在基隆市○○○路14巷20弄7
    號前盤查查獲，並扣得甲○○所有之第一級毒品海洛因1 包
    （驗餘後淨重0.53公克）；
  5.96年2 月7 日晚間11時30分，在基隆市○○○路51巷口盤查
    查獲，並扣得甲○○所有之第一級毒品海洛因6 包（驗餘後
    淨重合計0.96公克）。
二、案經基隆市警察局第第一分局、第二分局移送臺灣基隆地方
    法院檢察署檢察官偵查起訴。
    理  由
壹、程序事項
    本案被告甲○○所犯者非為死刑、無期徒刑、最輕本刑為三
    年以上有期徒刑之罪或高等法院管轄之第一審案件，其於準
    備程序進行中，先就被訴事實為有罪之陳述，經告知其簡式
    審判程序之旨，並聽取公訴人、被告之意見後，本院業已依
    刑事訴訟法第二百七十三條之一第一項規定，裁定由受命法
    官獨任以簡式審判程序進行本案之審理。
貳、實體事項
一、前揭事實業據被告甲○○於本院審理時坦承不諱，並有被告
    所有之注射針筒3 支、海洛因17包（驗餘後淨重合計2.72公
    克）扣案及法務部調查局96年2 月17日調科壹字第09623013
    880 號鑑定書、96年4 月28日調科壹字第09623037900 號鑑
    定書、96年3 月2 日調科壹字第09623015490 號鑑定書、96
    年3 月2 日調科壹字第09623016480 號鑑定書各1 件在卷可
    佐。又被告前後5 次為警查獲後所採集之尿液檢體，經分別
    送請昭信科技顧問股份有限公司、臺灣尖端先進生技醫藥股
    份有限公司以氣相層析質譜儀法為確認檢驗之結果，均呈嗎
    啡（海洛因代謝後尿液檢出成份）陽性反應。此並有昭信科
    技顧問股份有限公司95年11月8 日濫用藥物尿液檢體檢驗報
    告、臺灣尖端先進生技醫藥股份有限公司96年1 月19日濫用
    藥物檢驗報告、96年2 月1 日濫用藥物檢驗報告、96年2 月
    27日濫用藥物檢驗報告、96年2 月27日濫用藥物檢驗報告暨
    相對應之尿液檢體對照表等件在卷可憑；參之以酵素免疫分
    析或薄層定性分析等方式為初步篩檢者，檢驗結果雖有相當
    程度偽陽性之可能，然以氣（液）相層析、質譜分析之儀器
    為交叉確認者，檢驗結果出現偽陽性之機率則極低，因而具
    有公信力，核足為對涉嫌人不利之認定；暨一般人注射海洛
    因經體內吸收代謝約30分鐘以後，乃轉換以嗎啡為主要成份
    （主要型態），陸續隨尿液排出體外，並以最初6 至12小時
    之排泄量最多。若以日計，約有80% 之毒品代謝物（嗎啡）
    ，可在注射後24小時以內隨尿液排出體外，至其他剩餘劑量
    則可在數日內分別隨尿液排出體外。此復曾經法務部調查局
    以90年4 月12日陸(一)字第90133335號函釋在案。勾稽以觀
    ，足見被告於本院審理時之任意性自白，與事實相符，堪可
    採信。再者，被告前因初犯施用毒品案件，經觀察、勒戒後
    ，認無繼續施用毒品之傾向，於89年1 月25日經釋放出所，
    並由臺灣基隆地方法院檢察署檢察官於89年1 月26日，以88
    年度毒偵字第1035號、89年度毒偵字第141 號為不起訴處分
    確定；乃又二犯施用毒品案件（施用第一級毒品），經觀察
    、勒戒後，認有繼續施用毒品之傾向，經法院裁定強制戒治
    （已戒治期滿，於92年9 月21日經釋放出所），並由臺灣基
    隆地方法院檢察署檢察官提起公訴，經本院於91年4 月3 日
    ，以91年度訴字第86號判決有期徒刑七月確定（已執畢）；
    再三犯施用毒品案件（施用第一級毒品），由臺灣基隆地方
    法院檢察署檢察官提起公訴，經本院於94年2 月16日，以93
    年度訴字第695 號判決有期徒刑十月確定（已執畢）；復四
    犯施用毒品案件（施用第一級毒品），由臺灣基隆地方法院
    檢察署檢察官提起公訴，經臺灣高等法院於95年12月28日，
    以95年度上訴字第3890號判決有期徒刑一年二月確定（現正
    執行中）；繼而五犯施用毒品案件（施用第二級毒品；施用
    時間：95年4 月3 日），由臺灣基隆地方法院檢察署檢察官
    提起公訴，經本院於96年1 月31日，以95年度易字第217 號
    判決有期徒刑三月確定（現正執行中）；再六犯施用毒品案
    件（施用第一級毒品；施用時間：自95年7 月10日起，至95
    年7 月13日止），由臺灣基隆地方法院檢察署檢察官提起公
    訴，經本院於96年4 月30日，以96年度訴字第167 號判決有
    期徒刑八月確定（現正執行中）。此觀諸卷附之臺灣高等法
    院被告前案紀錄表、前揭不起訴處分書、刑事判決所載內容
    自明。從而，本案事證明確，被告於初犯施用毒品案件之五
    年以內，再犯施用毒品之犯行，堪可認定，應依法論科。
二、論罪科刑：
  (一)查海洛因、安非他命類分別係毒品危害防制條例所列管之第
    一級、第二級毒品，此為該條例第二條第二項第一款、第二
    款所明定。按犯毒品危害防制條例第十條之罪（施用毒品罪
    ）者，檢察官應聲請法院裁定，令被告入勒戒處所觀察、勒
    戒，經勒戒處所陳報，認受觀察、勒戒人無繼續施用毒品傾
    向者，應即釋放，並為不起訴之處分；認有繼續施用毒品傾
    向者，即應聲請法院裁定令入戒治處所強制戒治，俟強制戒
    治期滿釋放，再為不起訴之處分。惟依上揭規定觀察勒戒或
    強制戒治執行完畢釋放後，五年內再犯毒品危害防制條例第
    十條之罪（施用毒品罪）者，檢察官即應依法追訴，毒品危
    害防制條例第二十條第一項、第二項、第二十三條第二項分
    別定有明文。
  (二)核被告於初犯施用毒品案件以後之五年以內，再犯施用第一
    級毒品海洛因之行為，係犯毒品危害防制條例第十條第一項
    之施用第一級毒品罪。被告持有第一級毒品海洛因之低度行
    為，應為施用第一級毒品之高度行為所吸收，不另論罪。
  (三)查起訴書雖誤繕被告施用毒品之時間暨地點，然此業據蒞庭
    檢察官於未變動其社會基本事實同一性之前提下，當庭更正
    如本判決事實欄之所載，此有本院審判筆錄在卷可稽；核此
    更正範圍，亦無礙於原起訴所特定之事實。本於檢察一體之
    原則，本院當以蒞庭檢察官所到庭更正者，為起訴所指之犯
    罪時、地。
  (四)被告前後多次施用第一級毒品海洛因，時間密接，且依社會
    通念，復足可認為係基於一個意思決定所為之具有反覆性及
    延續性之行為，乃學理上所稱之「集合犯」，應僅成立一罪
    。按刑事法若干犯罪行為態樣，本質上原具有反覆、延續實
    行之特徵，立法時既予特別歸類，定為犯罪構成要件之行為
    要素，則行為人基於概括之犯意，在密切接近之一定時、地
    持續實行之複次行為，倘依社會通念，於客觀上認為符合一
    個反覆、延續性之行為觀念者，於刑法評價上，即應僅成立
    一罪。學理上所稱「集合犯」之職業性、營業性或收集性等
    具有重複特質之犯罪均屬之，例如經營、從事業務、收集、
    販賣、製造、散布等行為概念者是（最高法院95年度臺上字
    第1079號判決意旨參照）。查毒品因均有高度之成癮性及濫
    用性；即一方面因「耐藥性」的影響，導致行為人必須逐漸
    增加施用劑量，方能達成其主觀之相同效果；他方面則因「
    生理依賴性」及「心理依賴性」的影響，導致行為人對毒品
    產生強烈渴求，而終至不能根絕。職此，立法實務固以戒斷
    行為人之毒癮（包括身癮及心癮）為其首要；惟倘行為人曾
    經刑事處遇方式助其戒斷毒癮，猶於短時間內再犯施用毒品
    ，足見原所據以實施之治療程序，顯然不能收其實效，是乃
    明定應依法追訴處罰。據此可知，施用毒品之行為本身，顯
    然具有反覆性及延續性之特徵；準此，「持續多次施用」應
    屬此類犯罪之常態，倘認此為數行為，並對之為數罪評價，
    則恐與刑罰之過度評價禁止原則相悖，並有違憲法所揭櫫之
    比例原則。從而，於刑法評價上，「持續多次施用」毒品，
    自應僅成立「集合犯」之實質一罪。
  (五)查被告曾有如前所述之犯罪科刑及刑之執行情形，此有臺灣
    高等法院被告前案紀錄表在卷可稽，其於有期徒刑執行完畢
    後，五年以內，故意再犯本起最重本刑有期徒刑以上之罪，
    為累犯，應依刑法第四十七條第一項規定，加重其刑。
  (六)本院審酌被告犯罪之動機、吸食頻率、曾有施用毒品之前科
    仍不知戒除，惟慮及其犯後坦承犯行、所犯乃戕害自己身心
    健康，尚未危及他人等一切情狀，量處如主文所示之刑。
  (七)扣案之白色粉末17包（驗餘後淨重合計2.72公克），核屬毒
    品危害防制條例所明定列管之第一級毒品海洛因，有法務部
    調查局96年2 月17日調科壹字第09623013880 號鑑定書、96
    年4 月28日調科壹字第09623037900 號鑑定書、96年3 月2
    日調科壹字第09623015490 號鑑定書、96年3 月2 日調科壹
    字第09623016480 號鑑定書各1 件在卷可佐，併同無法與之
    完全析離之分裝袋17只，均應依毒品危害防制條例第十八條
    第一項前段規定，宣告沒收併銷燬之。至扣案之注射針筒3
    支，則係被告所有，供本案犯罪之所用，此亦據被告敘明在
    卷；兼以係一般市售之藥用注射針筒，而非專供施用毒品之
    器具，此亦經本院當庭勘驗無誤（參見本院審判筆錄），爰
    依刑法第三十八條第一項第二款規定，併予宣告沒收。
據上論斷，應依刑事訴訟法第二百七十三條之一第一項、第二百
九十九條第一項前段，毒品危害防制條例第二十三條第二項、第
十條第一項、第十八條第一項前段，刑法第十一條、第四十七條
第一項、第三十八條第一項第二款，判決如主文。
本案經檢察官乙○○到庭執行職務。
中　　華　　民　　國　　96　　年　　6 　　月　　29　　日
                  刑事第二庭法  官  王慧惠
以上正本證明與原本無異。
如不服本判決應於收受本判決後10日內向本院提出上訴書狀，其
未敘述上訴理由者，並得於提起上訴後10日內向本院補提理由書
狀（均須按他造當事人之人數附繕本。）「切勿逕送上級法院」
中　　華　　民　　國　　96　　年　　6 　　月　　29　　日
                            書記官  王一芳
附錄論罪法條：
毒品危害防制條例第10條第1項
施用第一級毒品者，處 6 月以上 5 年以下有期徒刑。
